臺灣高等法院高雄分院民事判決　　　　　　 96年度上字第6號
上　訴　人　乙○○(即歐素真)
訴訟代理人　錢師風律師
被上訴人　　森淞實業有限公司
法定代理人　甲○○
訴訟代理人　許清連律師
　　　　　　李錦臺律師
上列當事人間因請求清償借款事件，上訴人對於民國95年10月2
日臺灣高雄地方法院94年度訴字第2798號第一審判決提起上訴，
本院於96年5 月16日辯論終結，茲判決如下：
    主  文
上訴駁回。
第二審訴訟費用由上訴人負擔。
　　事實及理由
一、被上訴人主張：上訴人乙○○（即歐素真）前於民國90年12
    月12日起迄92年1 月7 日止，陸續向被上訴人借款11次如附
    表所示，共計借得新台幣（下同）266 萬元，其中如附表所
    示編號1 、2 、5 號之借款，並交付以上訴人之夫黃金福為
    發票人，經上訴人背書之同額支票各1 紙。惟被上訴人迄今
    均未償還上開借款，且該等支票經屆期提示均遭退票。爰以
    94年8 月31日之支付命令為催告，以準備書狀送達之翌日即
    94年12月13日為遲延利息起算日，為此訴請上訴人償還上開
    借貸款項及自94年12月13日起算之法定遲延利息，並陳明願
    供擔保請求准予假執行。原審為被上訴人勝訴之判決，上訴
    人不服提起上訴。被上訴人於本院聲明：上訴駁回。
二、上訴人則以：伊未曾向被上訴人借款，伊是向甲○○借款。
    且伊已經將被上訴人公司、遠勝產物保險代理人有限公司（
    下稱遠勝公司）及平順產物保險代理人有限公司（下稱平順
    公司）之股份轉讓予甲○○，用以清償所積欠之債務；且該
    三家公司，上訴人可分得之紅利應為547 萬8195元，上訴人
    以經營權全部歸甲○○，以抵兩造之債務，甲○○並不吃虧
    。於本院聲明：(一)原判決廢棄。(二)被上訴人在第一審之訴及
    假執行之聲請均駁回。
三、不爭執事項：上訴人於如附表所示自90年12月12日起至92年
    1 月7 日止，合計借用266 萬元，上訴人於該附表編號1、2
    、5 之支票背書，並簽立現金借支單4 張、支出證明單5 張
    ，上開支票由被上訴人提示後遭退票。
四、本件爭點如下：
  (一)上開借款之出借人係何人？
  (二)上開借款債務是否已經消滅？
五、本院對於爭點(一)之判斷：
  (一)按當事人主張有利於己之事實者，就其事實有舉證之責任，
    民事訴訟法第277 條前段定有明文。本件被上訴人主張曾借
    款266 萬元予上訴人之事實，業據提出上訴人不爭執其真正
    之現金借支單4 張、支出證明單5 張、退票理由單3 張及轉
    帳傳票11張為證（原審卷第3 至13頁）。而觀諸該等現金借
    支單，均於其上明示記載：茲暫借新台幣‧‧」等文字；該
    等支出證明單，均於其上記載「借支」、「借支款」、「借
    支用」等文字，並經上訴人親自簽名填寫日期，且分別與被
    上訴人之轉帳傳票所載日期、會計科目、摘要及金額大致相
    符，業足認該等款項應係由被上訴人公司所支出無誤。
  (二)本件上訴人固不否認借款266 萬元，惟辯稱：伊係向甲○○
    所借，與被上訴人無關云云。然為被上訴人及甲○○所否認
    ，而上訴人就此部分並未舉證以實其說。況上訴人借款之時
    間，係自90年12月12日起迄92年1 月7 日止，該期間被上訴
    人公司之總經理，為上訴人丈夫黃金福，該等傳轉帳傳票並
    均經黃金福審核，亦為上訴人所不否認，是上訴人果若係向
    甲○○個人借款，豈會由被上訴人公司支出該等款項，上訴
    人上開辯詞，難以憑信。
  (三)而甲○○與上訴人間之借貸糾紛，係上訴人在88年間陸續向
    甲○○借款，經上訴人陸續償還後尚積欠274 萬元；另又於
    92年間向甲○○借款100 萬元，甲○○並因而持有上訴人開
    具之借款借據、同額支票及退票理由單，並經原審法院以94
    年度訴字第2588號判決甲○○勝訴確定在案，業據被上訴人
    陳明在卷，復經本院依職權調閱上開卷宗核閱無訛，被上訴
    人主張該部份與本件無涉等語，自堪採信。又上訴人前曾向
    證人王蓮芳告知其向被上訴人借款一事，並據王蓮芳於原審
    證述明確（原審卷第182 頁），衡諸王蓮芳係上訴人之姪女
    ，則王蓮芳當無故為不利上訴人證詞之情，復參以上訴人委
    託律師於93年11月5 日寄發予甲○○之新興郵局第00562 號
    存證信函，亦自陳向甲○○及被上訴人周轉約550 萬元（原
    審卷第68、69頁），由此益徵上訴人確係曾向被上訴人借款
    無疑。
  (四)且被上訴人確已將借款交付予上訴人一事，除經被上訴人陳
    明並提出上開事證外，並有被上訴人提出之存摺提領記錄11
    筆在卷可查（原審卷第87至115 頁），足證該等金額確係自
    被上訴人金融帳戶提領後交予上訴人。從而，本件消費借貸
    契約，自應係存在於被上訴人與上訴人之間，而非存在甲○
    ○與上訴人之間。
六、本院對於爭點(二)之判斷：
  (一)上訴人雖辯稱：系爭債務，業已由伊在遠勝公司之薪水中扣
    抵而消滅云云。然為被上訴人所否認，且衡諸上訴人長年經
    商，具有相當之商場經驗，對於償還債務應有收據等證據以
    資保障自己權利一事，當無不知之理，惟上訴人並未提出任
    何積極事證，自難僅憑其之辯詞遽予採信。
  (二)上訴人復辯稱：伊已移轉價值約五百萬元之被上訴人公司、
    遠勝公司及平順公司之股份予甲○○及其所指定之人，業已
    使該等借款債務消滅云云，固據提出被上訴人公司及平順公
    司之股東同意書各一份為憑（原審卷第40、41頁），被上訴
    人不否認有股份轉讓之事實，然否認該部分股份之轉讓與本
    件借款之清償有關。經查：
  1.上開股東同意書僅記載股份轉讓之情形，並無上開股份之轉
    讓係用以清償系爭債務等股份轉讓原因或目的之記載，不能
    證明上訴人之前開抗辯為實。
  2.上訴人曾委託錢師風律師於93年1 月15日發新興郵局第562
    號存證信函予甲○○，雖主張：伊與甲○○間合資共組被上
    訴人等三家公司，伊所積欠甲○○及公司約550 萬元，雙方
    協議將該三家公司之股權移轉予甲○○，甲○○應將上開借
    款之相關借據等文件返還予伊等語，業據甲○○以同年月28
    日苓雅郵局第86號存證信函否認有該等協議存在，並主張上
    訴人所以退出該三家公司之經營，係因經營糾紛，上訴人有
    違法之嫌為免遭追訴之故等語；上訴人於同年2 月4 日以新
    興郵局第1026號存證信函表示：知悉該86號存證信函，以及
    願協同辦理股權移轉等事宜等語，有被上訴人所提出上訴人
    不爭執其真正之該等存證信函足憑（原審卷第68至73頁）。
    上訴人對於甲○○所發否認「曾協議以此等股份之移轉作為
    清償系爭債務」之第86號存證信函之內容既表示知悉，且未
    否認其內容之真正，自足認被上訴人主張：被上訴人等三家
    公司股權轉讓一事，係上訴人與甲○○對於該三家公司間之
    經營糾紛所致，甲○○與上訴人之間並無以該等股權之移轉
    以清償上訴人積欠甲○○或被上訴人間借款之約定等語，為
    可採。
  3.證人董麗齡固曾到庭證稱：上訴人曾告知要以被上訴人公司
    之股份抵償積欠甲○○之借款。惟證人王蓮芳則到庭證稱：
    上訴人曾告知要以被上訴人公司之股份抵償積欠被上訴人公
    司之借款，是其二人之證詞即有矛盾之處。甚且，上開證人
    均證稱：伊在上訴人轉讓股權之際，並未實際在旁參與，均
    係聽聞上訴人所言，渠等既係得自上訴人之傳述，是其等證
    詞之真實性自非可信。從而，上開二位證人之證詞，均不足
    為有利於上訴人之認定。
  4.甲○○固為被上訴人公司之負責人，但公司為法人之人格與
    其負責人之自然人人格有間，係屬不同之人格甚明。本件上
    開266 萬元之借款債務，既係存在於被上訴人公司與上訴人
    之間，並非被上訴人公司之負責人甲○○與上訴人之間一事
    ，業經說明如上。則不論甲○○個人與上訴人如何約定以及
    該三家公司獲利如何或上訴人所移轉於甲○○之股權價值如
    何，皆難認與本件上訴人積欠被上訴人之債務有關，上訴人
    抗辯：依其在被上訴人等三家公司原有股權所可獲得之紅利
    計算，應為540 餘萬元，上訴人以經營權全部歸甲○○，甲
    ○○並不吃虧云云，並無審酌之必要。
七、末按「借用人應於約定期限內，返還與借用物種類、品質、
    數量相同之物，未定返還期限者，借用人得隨時返還，貸與
    人亦得定一個月以上之相當期限，催告返還」、「遲延之債
    務，以支付金錢為標的者，債權人得請求依法定利率計算之
    遲延利息，但約定利率較高，仍從其約定利率」，民法第47
    8 條、第233 條第1 項分別定有明文。查兩造間之消費借貸
    關係確實存在，而上訴人又未能舉證其已清償，則被上訴人
    依消費借貸之法律關係，以支付命令之送達為催告之表示，
    上訴人於94年9 月13日收受支付命令後迄今仍未給付，是被
    上訴人請求上訴人給付266 萬元，及自準備書狀繕本送達翌
    日即94年12月13日起算之法定遲延利息，即有理由，應予准
    許。是則原審判命上訴人如數給付，並依兩造之聲請，酌定
    相當之擔保金額分別為假執行及免為假執行之宣告，於法並
    無不合。上訴意旨指摘原判決不當，求予廢棄改判，為無理
    由，應予駁回其上訴。
八、據上論結：本件上訴為無理由，依民事訴訟法第449 條第1
    項、第78條，判決如主文。
中　　華　　民　　國　　96　　年　　5 　　月　　30　　日
                            民事第六庭
                                審判長法官  許明進
                                法      官  張明振
                                法      官  陳真真
以上正本證明與原本無異。
如對本判決上訴，須於判決送達後20日內向本院提出上訴狀，其
未表明上訴理由者，應於上訴後20日內向本院提出上訴理由書（
均須按他造當事人之人數附繕本）。上訴時應提出委任律師或具
有律師資格之人之委任狀，並依附註條文規定辦理。
以上正本證明與原本無異。如對本判決上訴，須於判決送達後20
日內向本院提出上訴狀，其未表明上訴理由者，應於上訴後20日
內向本院提出上訴理由書（均須按他造當事人之人數附繕本）。
上訴時應提出委任律師或具有律師資格之人之委任狀，並依附註
條文規定辦理。
中　　華　　民　　國　　96　　年　　5 　　月　　30　　日
                                書  記  官  賴梅琴
附註：
民事訴訟法第466 條之1 ：
對於第二審判決上訴，上訴人應委任律師為訴訟代理人，但上訴
人或其法定代理人具有律師資格者，不在此限。
上訴人之配偶、三親等內之血親、二親等內之姻親，或上訴人為
法人、中央或地方機關時，其所屬專任人員具有律師資格並經法
院認適當者，亦得為第三審訴訟代理人。第1 項但書及第2 項情
形，應於提起上訴或委任時釋明之。
